臺北高等行政法院判決　　　　　　　　　　　　　　九十一年度訴字第三八六五號
　　　　　　　　　　　　　　　.
　　原　　　告　甲○○○
　　　　　　　　乙○○
　　　　　　　　丙○○
　　　　　　　　丁○○
　　　　　　　　戊○○
　　　　　　　　己○○
　　　　　　　　庚○○
　　共　　　同
　　訴訟代理人　癸○○
　　被　　　告　桃園縣政府稅捐稽徵處（原桃園縣稅捐稽徵處）
　　代　表　人　辛○○處長）.
　　訴訟代理人　壬○○
右當事人間因地價稅事件，原告不服桃園縣政府中華民國九十一年七月二十五日府法
訴字第０九一００九０二二二號訴願決定，提起行政訴訟。本院判決如左：
    主      文
原告之訴駁回。
訴訟費用由原告負擔。
    事      實
一、事實概要：原告所有坐落桃園縣楊梅鎮○○○段埔心小段三三之一八二九地號等
    三十七筆土地，原經被告核課其八十八年度地價稅新台幣（下同）四一六、一九
    ０元，原告不服，主張上開地號土地中三三之一八二九、三五、三五之三二、之
    四一、之五二、之六三、之七一地號等七筆土地均供巷道使用，應免課徵地價稅
    等語，申經復查結果，經被告以本件屬非法定空地私設道路面積七九０．六平方
    公尺，依土地稅減免規則第九條暨財政部七十二年三月二日台財稅第三一三五六
    號函釋規定，應予免徵地價稅，爰將原核定地價稅撤銷，重行核定八十八年度地
    價稅為三二八、九六０元。原告仍不服，提起訴願，亦遭決定駁回，遂向本院提
    起行政訴訟。
二、兩造聲明：
　(一)原告聲明：（原告未於言詞辯論期日到場，據起訴狀及於準備程序中所為聲明如
                左）
    1.訴願決定、原處分均撤銷。
    2.訴訟費用由被告負擔。
　(二)被告聲明：
    1.駁回原告之訴。
    2.訴訟費用由原告負擔。
三、兩造爭點：系爭屬非法定空地私設道路面積七九０．六平方公尺土地是否得依法
              免徵地價稅？
　(一)原告主張之理由：（原告未於言詞辯論期日到場，據其所提訴狀及於準備程序中
                      所為陳述如左）
　　1.按「公有土地按基本稅率徵收地價稅或田賦。但公有土地供公共使用者，免徵
　　　地價稅或田賦。」、「供國防、政府機關、公共設施、騎樓走廊、研究機構、
　　　教育、交通、水利、給水、鹽業、宗教、醫療、衛生、公私墓、慈善或公益事
　　　業等所使用之土地，及重劃、墾荒、改良土地者，其地價稅或田賦得予適當之
　　　減免；減免標準與程序，由行政院定之。」，分別為平均地權條例第二十四條
　　　及第二十五條所明定。
　　2.次按原告系爭七筆地號之土地，不僅供公共巷道使用，於八十七年因附近興建
　　　國宅及周遭公共排水溝不足，時常造成淤塞，當時應楊梅鎮鎮長及周遭居民之
　　　要求，由原告出資於前述土地下興建大型排水溝渠，以解決雨季淹水之虞，而
      鎮公所並無任何補助，依平均地權條例第二十四條之規定，對於土地供公共使
      用者，應免徵地價稅，是被告所為處分顯有違誤。
　(二)被告答辯之理由：
　　1.按「已規定地價之土地，除依第二十二條規定課徵田賦者外，應課徵地價稅。
　　　」、「無償供公共使用之私有土地，經查明屬實者，在使用期間內，地價稅或
　　　田賦全免。但其屬建造房屋應保留之空地部份，不予免徵。」，分別為土地稅
　　　法第十四條及土地稅減免規則第九條所明定。又「．．．土地，既經查明係供
　　　００別墅社區○道路使用，雖社區四周加築圍牆並設人管理，惟外來訪客仍可
　　　進入，應視為供公共使用之土地，依土地稅減免規則第九條規定，其非屬建造
　　　房屋應保留之空地部分，准予免徵地價稅。」，復為財政部七十二年三月二日
　　　台財稅第三一三五六號函釋在案。
　　2.次按原告所有坐落於楊梅鎮○○○段埔心小段三三之一八二九地號等三十七筆
　　　土地，其中同段三三之一八二九地號等七筆土地，經被告實地勘查係供卡沙米
　　　亞社區巷道使用，惟查系爭土地於八十六年間申請建築有案，此有桃園縣政府
　　　八十八年十二月二十日八八府工都字第二六九三四一號函附案可稽，後因本件
　　　依桃園縣政府核發（八六）桃縣工建執照字第會三三四號、（八八）桃縣工建
　　　使字第楊三八四號建案所附申請建築配置圖及使用執照所載，查該建案私設道
　　　路面積共一、０三五．六平方公尺，扣除三五公尺以內私設道路計入法定空地
　　　部份二四五平方公尺，計本件屬非法定空地私設道路面積七九０．六平方公尺
　　　，復依桃園縣政府以九十年一月十九日八九府工建字第二０二０一六號及九十
　　　一年一月二十八日府工建字第０九一０００六九四二號函查覆，該七九０．六
　　　平方公尺土地除含楊梅鎮○○○段埔心小段三三之一八二九地號土地面積一八
　　　平方公尺外，餘計七七三．六平方公尺，應屬同段三五地號土地；業經被告實
      地勘查上揭地號係供卡沙米亞社區巷道使用，依土地稅減免規則第九條暨財政
      部七十二年三月二日台財稅第三一三五六號函釋規定，本件屬非法定空地私設
      道路面積七九０．六平方公尺應予免徵地價稅，是被告爰將原核定地價稅撤銷
      ，重行核定原告八十八年度地價稅為三二八、九六０元，並無不合，至其餘二
      四五平方公尺，因係屬法定空地，原告雖主張其自行出資於系爭七筆土地興建
      排水溝渠，對公益事件及公共衛生助益不少，應再給予合理之減免徵地價稅等
      語，於法無據，應予駁回。
　　理      由
一、本件原告經合法通知，未於言詞辯論期日到場，核無行政訴訟法第二百十八條準
    用民事訴訟法第三百八十六條所列各款情形，爰依被告之聲請，由其一造辯論而
    為判決。又本件起訴時原告原為張明喜，嗣於本件訴訟程序進行中變更為甲○○
    ○、乙○○、丙○○、丁○○、戊○○、己○○及庚○○，茲由其聲明承受訴訟
    ，核無不合，應予准許，合先敘明。
二、按「已規定地價之土地，除依第二十二條規定課徵田賦者外，應課徵地價稅。」
    、「無償供公共使用之私有土地，經查明屬實者，在使用期間內，地價稅或田賦
    全免。但其屬建造房屋應保留之空地部份，不予免徵。」，分別為土地稅法第十
    四條及土地稅減免規則第九條所明定。
三、本件原告所有坐落桃園縣楊梅鎮○○○段埔心小段三三之一八二九地號等三十七
    筆土地，原告主張其中三三之一八二九地號等七筆土地係無償供公共巷道使用，
    應予免徵地價稅等語。惟查系爭土地雖係供卡沙米亞社區巷道使用，然該社區○
    設道路面積共一、０三五．六平方公尺，依法扣除三五公尺以內私設道路計入法
    定空地部分二四五平方公尺，計本件屬非法定空地私設道路面積為七九０．六平
    方公尺，有桃園縣政府八十八年十二月二十日八八府工都字第二六九三四一號、
    （八六）桃縣工建執照字第會三三四號函及（八八）桃縣工建使字第楊三八四號
    建案所附申請建築配置圖暨使用執照等影本可資參照，並為原告所不爭，是本件
    應予免徵地價稅之道路面積僅為非法定空地私設道路面積七九０．六平方公尺，
    堪以確定，則被告將原核定地價稅撤銷，重行核定原告八十八年度地價稅為三二
    八、九六０元，於法即無不合。至系爭土地其餘之二四五平方公尺，因係屬法定
    空地，原告所主張其自行出資興建排水溝渠，係屬公益，應予免徵地價稅一節，
    縱認屬實，亦屬僅對卡沙米亞社區有利，並非對不特定之多數公眾為之，非屬有
    關公益事件，所稱免徵地價稅，顯乏法律依據，委無可採。從而本件被告所為處
    分，徵諸首揭法條規定及財政部七十二年三月二日台財稅第三一三五六號函釋，
    並無違誤，訴願決定予以維持，亦稱妥適，原告徒執前詞，訴請撤銷，為無理由
    ，應予駁回。
據上論結，本件原告之訴為無理由，依行政訴訟法第二百十八條、民事訴訟法第三百
八十五第一項前段、行政訴訟法第九十八條第三項前段，判決如主文。
中　　　華　　　民　　　國　　九十三　　年　　　一　　　月　　　八　　　日
                            臺 北 高 等 行 政 法 院  第 四 庭
                                           審 判 長  法    官  鄭忠仁
                                                     法    官  候東昇
                                                     法    官  林育如
右為正本係照原本作成。
如不服本判決，應於送達後二十日內，向本院提出上訴狀並表明上訴理由，如於本判
決宣示後送達前提起上訴者，應於判決送達後二十日內補提上訴理由書（須按他造人
數附繕本）。
中　　　華　　　民　　　國　　九十三　　年　　　一　　　月　　　八　　　日
                                                     書 記 官  林如冰
